【裁判字號】    88,訴,1258
【裁判日期】    890317
【裁判案由】    偽造文書等
【裁判全文】
臺灣板橋地方法院刑事判決                        八十八年度訴字第一二五八號
    公  訴  人  臺灣板橋地方法院檢察署檢察官
    被      告  丙○○
右列被告因偽造文書等案件，經檢察官提起公訴（八十八年度偵字第七六四三號），
本院判決如左：
    主  文
丙○○行使偽造私文書，足以生損害於他人，處有期徒刑柒月。緩刑年。
    事  實
一、丙○○明知其欠缺給付會款之能力，亦明知鄭雅文並未參加伊所召集之互助會，
    竟基於意圖為自己不法所有之概括犯意，先於民國八十六年四月一日，在台北縣
    三重市○○○路其所經營之英姿髮廊，自任互助會首，並虛構會員「雅文」之名
    義於會單內，佯向乙○○○、甲○○等人招攬互助會，約定每人每會新台幣（下
    同）一萬元，採內標方式標會，會員連會首共計二十八人，致乙○○○等人不疑
    有他，而加入互助會，並如數繳交首期互助會款予丙○○，丙○○復於八十六年
    六月一日第二會（不計入會首部分，以下同）時，在上址，基於偽造文書之犯意
    ，偽造活會會員「雅文」之名義及所出標息二千八百元之標單（惟無標單字樣）
    ，持該偽造之標單標取會款而行使之，使各該會之活會會員均陷於錯誤而將活會
    會款共計十八萬元（以活會會員二十五人繳納標金七千二百元計）如數交付予丙
    ○○，並致生損害於鄭雅文，而所偽造之標單（含偽造之署押）則於行使後丟棄
    滅失而不存在。嗣於八十六年十二月一日第九次標會（不計入會首部分）時，即
    無故停標，經乙○○○按丙○○所提供之互助會員名單，打電話向鄭雅文查詢後
    ，經鄭雅文指陳並未加入上開互助會，始知受騙。
二、案經乙○○○訴請臺灣板橋地方法院檢察署檢察官偵查起訴。
    理  由
一、訊據被告丙○○固坦承有以「雅文」名義標取會款及於第九會即宣告停標之事實
    ，惟矢口否認有冒用會員之名義標取會款及詐騙會員會款之犯行，辯稱：伊先前
    有打電話知會會員鄭雅文，後來鄭雅文才說不參加，但伊會單已印妥，只好將該
    會當作伊自己的會，且伊係經其他會員之同意才停標，並無詐騙會款之情事云云
    。惟查：被告丙○○捏造互助會員「雅文」之名單，再偽造標單標取互助會會款
    ，其後因無法給付會款而停標之詐欺情事，業據告訴人乙○○○於偵審中指訴甚
    詳，核與每次均參加標會之證人甲○○於偵審中證述之情節相符，復有該互助會
    名單在卷可證，又會員鄭雅文從未加入本件互助會，丙○○亦從未徵詢其意願，
    伊不知被列入互助會，更遑論同意被告借標等情，復據證人鄭雅文於偵查中證述
    無訛，被告辯稱：伊有徵詢證人鄭雅文之同意云云，顯係事後卸飾之詞，並不可
    採。又被告丙○○先前即有因召集互助會，無法足額給付得標會員會款，致會員
    以本次應繳之互助會款相抵繳之情事等情，復據證人白吳盛於偵查中證述明確，
    顯見，被告於召集本次互助會之初，即已欠缺給付會款之能力，竟仍虛列會員之
    名義，除收取首會會款外，並以虛列之會員名義標取會款，終於第九會時因無法
    支付會款而停標，則其於召集本件互助會之初，即有為自己不法所有之意圖等情
    ，至堪認定，是被告所辯並無詐騙會員之意思與犯行云云，均係事後卸飾之詞，
    並不可採。是本件事證明確，被告犯行堪予認定。
二、查本件互助會之標單，僅須記載姓名及一定金額之標息，第三人僅憑標單之內容
    觀之，尚不能明瞭其用意何在，須依該互助會之約定始足以表示該金額係標取會
    款之利息，該姓名係標取會款之會員，而足以表示參與競標互助會會款之一定用
    意之證明，故本件標單非屬刑法第二百十條之私文書，而係同法第二百二十條第
    一項之以文書論之準私文書。核被告所為，係犯同法第二百十六條、第二百二十
    條第一項、第二百十條之行使偽造準私文書罪、第三百三十九條第一項之詐欺取
    財罪。被告偽造被害人鄭雅文之簽名署押及偽造標單準私文書之犯行，已為其進
    而行使偽造準私文書之犯行所吸收，不另論罪。被告先後二次詐欺犯行，時間緊
    接，所犯罪名相同，顯係出於概括之犯意為之，為連續犯，爰依刑法第五十六條
    之規定以一罪論，並加重其刑。又被告詐取互助會首會會款之犯行部分，雖未經
    起訴，但因與經起訴之詐欺罪有連續犯之裁判上一罪關係，仍為起訴效力所及，
    本院自得併予審理。被告所犯上開詐欺取財及行使偽造準私文書二罪間，有方法
    結果之牽連關係，為牽連犯，應從一重之行使偽造準私文書罪處斷。爰審酌被告
    犯罪之動機、目的，及其品性、生活狀況、智識程度、犯罪所生之損害，及犯罪
    後飾詞卸責，惟已與被害人達成民事上和解之態度等一切情狀，量處如主文所示
    之刑，以示懲儆。又被告前未曾受有期徒刑以上刑之宣告，有台灣高等法院檢察
    署刑案紀錄簡覆表在卷可稽，其因一時失慮，偶罹刑典，事後業經與告訴人等達
    成和解（有和解書二紙在卷可參），並取得告訴人等之諒解，經此刑之宣告後，
    應知警惕而無再犯之虞，本院因認暫不執行其刑為當，予以宣告緩刑，用啟自新
    。至被告所偽造「雅文」名義之標單（含其上偽造之署押）已於該次開標後毀棄
    ，而未留存，爰不為沒收之諭知，附此說明。
據上論斷，應依刑事訴訟法第二百九十九條第一項前段，刑法第五十六條、第二百十
六條、第二百二十條第一項、第二百十條、第三百三十九條第一項、第五十五條、第
七十四條第一款，罰金罰鍰提高標準條例第一條前段，判決如主文。
本案經檢察官黃重鋼到庭執行職務。
中      華      民      國    八十九    年      三      月     十七     日
                                臺灣板橋地方法院刑事第二庭
                                    法  官  林  春  長
右正本證明與原本無異。
如不服本判決應於送達後十日內向本院提出上訴狀。
                                    書記官  邱  美  龍
中      華      民      國    八十九    年      三      月     二十     日
附錄本案論罪科刑法條全文：
刑法第二百十條：
偽造、變造私文書，足以生損害公眾或他人者，處五年以下有期徒刑。
刑法第二百十六條：
行使第二百十條至第二百十五條之文書者，依偽造、變造文書或登載不實事項或使登
載不實事項之規定處斷。
刑法第三百三十九條第一項：
意圖為自己不法之所有，以詐術使人將本人或第三人之物交付者，處五年以下有期徒
刑或科或併科一千元以下罰金。


司法院資訊處製作；財團法人民間司法改革基金會備份。
